臺灣高等法院高雄分院刑事判決　　 94年度上更(一)字第108號
上　訴　人
即　被　告　甲○○
　　　　　　乙○○
共　　　同
指定辯護人　本院公設辯護人　孫妙岑
上列上訴人等因強盜案件，不服臺灣高雄地方法院93年度訴字第
1804號中華民國93年09月24日第一審判決（起訴案號：臺灣高雄
地方法院檢察署93年度偵字第11338 號），提起上訴，經判決後
，由最高法院發回更審，本院判決如下：
     主  文
上訴駁回。
     事  實
一、甲○○曾因違反肅清煙毒條例等案件，經法院判處有徒刑4
    年4 月確定，另曾因竊盜案件，先後經法院判處有期徒刑1
    年、10月確定，合併執行，甫於民國92年12月26日縮短刑期
    執行完畢；乙○○曾因違反毒品危害防制條例案件，經法院
    先後判處有期徒刑7 月、3 月，定應執行刑8 月確定，甫於
    93年5 月8 日執行完畢。詎2 人猶不知悔改，於93年6 月3
    日13時許，甲○○騎乘其姊林雅美所有平日由其使用之車牌
    號碼YX0-280 號機車搭載乙○○，在高雄縣鳳山市○○○路
    112 號「泰源燈飾行」前，見丁○○所有之車牌號碼GZ-514
    5 號自用小貨車駕駛座旁之車窗未關閉，2 人竟基於意圖為
    自己不法之犯意聯絡，由甲○○將機車騎至該自用小貨車旁
    ，甲○○負責在機車上等候把風，乙○○則將手伸入車窗未
    關閉之自用小貨車內，徒手竊取自用小貨車內丙○○所有放
    置於排檔邊充電之手機，於尚未得手之際，適為坐在「泰源
    燈飾行」內之丁○○所發現，丁○○大喊「做什麼」後，旋
    即與丙○○上前質問，甲○○見狀乃騎乘機車匆忙逃逸，乙○○另以跑步方式逃逸，丁○○、丙○○見狀乃自後追躡，
    追至約200 公尺，而逮捕乙○○，甲○○見狀騎乘機車折返
    至乙○○遭丁○○、丙○○逮捕之地點，乙○○為脫免其遭
    丁○○、丙○○之逮捕，乃提醒甲○○該機車內有大鎖，可
    持大鎖毆打丁○○及丙○○，甲○○竟為脫免乙○○遭逮捕
    ，而當場施用強暴之手段，持其姐所有置於機車內足供兇器
    使用之機車大鎖毆打丙○○之頭部1 下，造成丙○○受有頭
    皮撕裂傷3 ×0.7 公分、右手挫傷5 ×3 公分等之傷害後（
    傷害部分業據丙○○於原審審理時撤回告訴），甲○○、乙○○2 人旋即逃離現場。嗣經警據報循線於同日15時許，在
    高雄市○鎮區○○路419 號8 樓查獲，並扣得前開林雅美所
    有之機車大鎖1 支。
二、案經丙○○訴由高雄縣政府警察局鳳山分局報請臺灣高雄地
    方法院檢察署檢察官偵查起訴。
     理  由
一、訊據上訴人即被告甲○○、乙○○均矢口否認有何上開犯行
    ，被告甲○○辯稱：案發當時係因乙○○說要打電話，伊才
    將機車停放在自用小貨車旁，並未偷車上財物，後來聽到有
    人說「看什麼」時，伊才趕快離開，伊後來欲回去載乙○○
    ，因對方打伊脖子，伊機車倒下，置物箱內之大鎖掉出來，
    伊乃順手拿起大鎖，因丙○○跌倒，伊就以大鎖打丙○○1
    下云云。被告乙○○則辯稱：因伊要打電話給石宗民，而要
    求甲○○將機車停在路旁，因伊往騎樓下看了一眼，聽到有
    人說「看什麼」時，伊以為是仇家就快跑，甲○○騎機車折
    返回來載伊時，伊並未叫甲○○持大鎖打人云云。經查：
  (一)上訴人甲○○騎乘車牌號碼YX0-280 號機車搭載上訴人乙○○，由甲○○將機車停放在車牌號碼GZ-5145 號自用小貨車
    旁把風，上訴人乙○○將手伸入前開車窗未關閉之自用小貨
    車，欲徒手竊取自用小貨車內之財物手機，於尚未得手之際
    ，經丁○○及丙○○發現上前質問，甲○○趕忙騎乘機車逃
    逸，乙○○跑步逃逸等情，業據證人丁○○迭於檢察官偵訊
    及原審審理時結證陳稱：93年6 月3 日下午1 點左右，我所
    有之車牌號碼GZ-5145號自用小貨車停在公司門口，我看到2
    個人共乘1 部機車，騎機車靠近該自用小貨車，因該貨車駕
    駛座的車窗沒有關，騎機車者（按指甲○○）騎到前面再退
    回來停在貨車車窗旁，我看到後座的人（按指乙○○）直接
    伸手進去車窗內，我就大聲喊叫並追出去，丙○○也跟著追
    出去，我問他們在做什麼，騎機車者就往前騎，另1 個人往
    後跑，我追跑步者等語（見偵查卷第37至38頁、原審卷第94
    頁至第95頁）；核與證人丙○○於檢察官偵訊及原審審理時
    陳稱：案發地點是在「泰源燈飾行」前面，我當時人在辦公
    室，聽到丁○○對外面大喊「做什麼」就追出去，我也跟著
    追出去，我看見有2 名男子，1 個騎機車（按指甲○○），
    另1 個（按指乙○○）將手伸進沒有關上的駕駛座車窗，已
    經伸到車內拿東西，當時車門沒鎖，我與丁○○問他們做什
    麼？他們說沒有，我與丁○○叫他們不要走，惟甲○○騎機
    車往右邊跑，乙○○往左邊跑，我與丁○○就追往左邊跑的
    乙○○，我回到店裡之前先去查看小貨車情形，發現車上的
    手機有被動過，原本放在排檔旁邊的充電手機掉在駕駛座的
    腳踏板上等語（見偵查卷第30、31頁、原審卷第104 頁至
    105 頁），互核彼此證述情節一致，而證人丁○○、丙○○
    與上訴人甲○○、乙○○2 人素無怨隙，應無甘冒偽證及誣
    告之風險，設詞誣陷上訴人甲○○、乙○○2 人之理；且證
    人丙○○於原審審理時復證稱：案發當時我坐的位置距離自
    用小貨車停車處僅8 公尺等語（見原審卷第105 頁），則證
    人丁○○、丙○○應無誤認之可能。是以上訴人2 人有竊盜
    未遂之行為，已堪認定。又上訴人甲○○、乙○○2 人於行
    竊時，機車大鎖是放置於機車行李箱內，並未持該大鎖行竊
    ，且其等係伸手進入車窗，欲竊取丙○○所有放置於車內排
    檔充電之手機，客觀上無使用大鎖行竊之必要，且機車大鎖
    係供鎖機車之用，該機車行李箱內放置大鎖1 支，與一般機
    車乘騎者必備有大鎖以供鎖車防竊之情形無別，應屬符合常
    情，尚難僅憑上訴人等所乘騎之機車內放置有大鎖1 支，遽
    認該大鎖係供行竊之用，是上訴人甲○○、乙○○2 人主觀
    上並無攜帶兇器竊盜之認識，並進而決意實施持兇器竊盜之
    主觀意思，從而其等竊盜行為尚不符合攜帶兇器竊盜之要件
    ，而是普通竊盜。
  (二)又上訴人甲○○騎乘機車逃逸，上訴人乙○○則以跑步方式
    向另1 方逃逸，丁○○及丙○○自後追趕上訴人乙○○，上
    訴人甲○○騎乘機車折返至乙○○遭丁○○、丙○○逮捕地
    點，上訴人乙○○為脫免遭人逮捕，乃提醒甲○○謂機車內
    有大鎖，可以持大鎖毆打丁○○及丙○○，上訴人甲○○竟
    為脫免乙○○遭人逮捕，乃持機車大鎖毆打丙○○頭部1 下
    ，造成丙○○受有頭皮撕裂傷3 ×0.7 公分、右手挫傷5 ×
    3 公分等傷害乙節，業據上訴人甲○○於原審及本院前審審
    理時坦承確有持大鎖打證人丙○○1 下等語在卷（見原審卷
    第39、69頁、本院上訴審卷第94頁），又證人丁○○於檢察
    官偵查及原審審理時陳稱：1 個被告（按指上訴人甲○○）
    騎機車往右逃走，另1 人用跑的（按指上訴人乙○○）往左
    邊走，我與丙○○就追跑步離開的乙○○，追約200 公尺就
    追到乙○○，當時甲○○騎機車折返，我們不讓被告2 人走
    ，這時乙○○就對甲○○大喊機車內有大鎖，要甲○○拿機
    車大鎖打我們，我們見狀就立即閃開，丙○○不小心跌倒，
    甲○○就拿大鎖毆打丙○○頭部，之後他們2 人就騎機車離
    開了等語（見偵卷第37頁、原審卷第95至96頁），核與證人
    丙○○於檢察官偵訊及原審審理時陳稱：「我與丁○○叫他
    們不要走，但甲○○騎機車往右邊走，乙○○往左邊跑，我
    與丁○○就追往左邊跑的乙○○，抓到乙○○，另1 個被告
    甲○○不知為何折返，抓到的被告乙○○就對另1 個被告甲○○大喊「車內有大鎖」，騎機車的被告甲○○就拿出車內
    的大鎖，拿大鎖後就追我與丁○○，丁○○先跑，我跌倒在
    地，被告甲○○就拿大鎖打我頭部1 下，被告甲○○打我後
    ，就由被告乙○○騎車載被告甲○○走掉了」「騎車者被載
    ，由跑步者騎車，坐後面的人以雙腳遮住車牌騎走」「（問
    ：你有無不讓他走之意﹖）答：有，我要等警察來」「（問
    ：跑步者有無叫騎車者拿大鎖出來打你們﹖）答：他準備要
    拿大鎖，我們就準備要跑」等語（見偵卷第30頁、原審卷第
    104 頁、第106 頁至第107 頁），互核彼此證述之情節大致
    相符，本院審理時證人丁○○、丙○○仍為大致同前相符之
    陳述（見93年12月8 日及94年7 月21日本院審判筆錄）。又
    證人丙○○因上訴人甲○○之攻擊行為，而受有頭皮撕裂傷
    3 ×0.7 公分、右手挫傷5 ×3 公分等傷害之情，復有惠德
    醫院診斷證明書1 紙附卷可稽（見警卷第14頁），並有大鎖
    1 支扣案可佐。是以，證人丁○○、丙○○於發現上訴人甲○○、乙○○2 人偷竊犯行後，為逮捕上訴人乙○○，乃追
    躡乙○○，於追獲後，上訴人甲○○為脫免乙○○遭丁○○
    、丙○○逮捕送警，2 人乃基於強暴之犯意聯絡，推由上訴
    人甲○○持大鎖打傷丙○○，應堪認定。
  (三)上訴人甲○○辯以：案發當時係因乙○○說要打電話，我才
    將機車停在自用小貨車旁，並未偷車上財物云云；上訴人乙○○辯以：因我要打電話給石宗民，而停在自用小貨車旁云
    云。惟上訴人甲○○於警詢及偵查時供稱：93年6 月3 日12
    時左右，我與乙○○外出吃午餐後，經過高雄縣鳳山市○○○路112 號前，因乙○○手機響，故我將機車停在該址前讓
    乙○○下車講電話等語（見警卷第1 頁、偵查卷第19頁），
    嗣於93年6 月4 日原審訊問時先供稱：當天我與乙○○預定
    要到弟弟位於民德路之住處，後來乙○○的電話響了，我就
    將車停在路邊讓乙○○聽電話，我聽到乙○○說喂，但不知
    道有無接通等語（見原審93年度聲羈字第418 號卷第8 頁）
    ，另於93年7 月20日原審訊問時則改稱：當時乙○○說要打
    電話，要求我停車1 下，但並未說打電話給何人等語（見原
    審卷第39頁），則上訴人乙○○於案發當時究係要「接聽電
    話」或「撥打電話」，而要求甲○○將機車停放於路旁，上
    訴人甲○○先後供述不一，其上開辯解，已難採信。又上訴
    人乙○○於93年6 月4 日原審訊問時先供稱：我與甲○○騎
    機車經過案發地時，剛好友人打電話過來，我因為怕聽不清
    楚而下車接聽電話，我在路邊接聽電話的時候，丁○○及丙○○就跑過來打我等語（見原審93年度聲羈字第418 號卷第
    6 頁至第7 頁），嗣於93年7 月20日原審訊問時則改稱：案
    發當時我告訴甲○○要打電話，請甲○○停車，甲○○就停
    下來，當時要打電話給石宗民，才剛要打，但還沒打等語（
    見原審卷第41頁），上訴人乙○○就案發當時甲○○將機車
    停放在路旁係因其欲「接聽電話」或「撥打電話」一節，先
    後供述亦相齟齬，且與上訴人甲○○前開供述相歧異，倘上
    訴人乙○○確因使用行動電話，而要求上訴人甲○○將機車
    停放於路旁，上訴人甲○○、乙○○人豈可能就「手機響起
    而停車接聽」或「欲撥打電話給朋友，而停車撥打電話」等
    情，供述如此歧異之理；又倘如上訴人乙○○所稱：我剛要
    打電話給石宗民，但還沒有打云云，則上訴人甲○○豈可能
    如其前述稱：後來乙○○的電話響了，我就將車停在路邊讓
    乙○○聽電話，我聽到乙○○說喂云云，其2 人說詞不符。
    又無論接聽或撥打行動電話，乙○○係坐在後座，亦無停車
    必要，縱要停車，自應將機車停靠路旁，亦無停靠順向停車
    小貨車左側，靠近道路中央之理。且上訴人甲○○、乙○○
    2 人苟係接聽行動電話，豈會被認為係竊盜之理? 上訴人2
    人又何需分途拼命逃跑? 是以上訴人甲○○、乙○○2 人前
    開所辯，顯係事後卸責之詞，委無足採。
  (四)上訴人甲○○之辯護人辯護意旨另以：甲○○係已離去現場
    後再折返，與刑法第330 條所稱之因脫免逮捕而施以強暴、
    脅迫之要件不符云云；上訴人乙○○之辯護人辯護意旨略以
    ：證人丁○○、丙○○於警詢及偵訊中先證稱乙○○係開啟
    小貨車車門欲拿車內物品，於原審審理中則證述乙○○將手
    伸入車窗未關閉之自用小貨車內，其等前後供述並不一致，
    所述是否與事實相符，尚有可疑，又證人丁○○、丙○○於
    原審審理時均證述並無逮捕乙○○之意思，即難論以乙○○
    準強盜之罪責云云。惟刑法第329 條所謂當場，並不以實施
    竊盜搶奪者尚未離去現場為限，即已離盜所而尚在他人跟蹤
    追躡中，仍不失為當場（最高法院28年上字第1984號判例）
    。本件上訴人乙○○雖於證人丁○○、丙○○之追躡下，離
    開原實施竊盜之自用小貨車處所約100 、200 公尺，始遭證
    人丁○○、丙○○逮捕，業如前述，則上訴人甲○○為脫免
    乙○○遭人逮捕，而返回上訴人乙○○被追獲逮捕處所施以
    強暴行為，仍不失為當場施強暴，辯護人認本件不符合當場
    施強暴云云，顯屬無據。又證人丁○○、丙○○於警詢及偵
    訊中固均證稱：乙○○係開啟小貨車車門欲竊取車內物品，
    未提及該車窗未關閉乙情，惟系爭自用小貨車駕駛座旁車窗
    未關閉，業據證人丁○○、丙○○於原審及本院上訴審審理
    時證述明確（見原審卷第97頁倒數第2 行、第104 頁第5 行
    及本院上訴審卷第80頁），證人丙○○復於原審審理時證述
    ：我回去檢查車子時，發現車門被打開後未完全卡上等語（
    見原審卷第107 頁），則證人丁○○、丙○○應係事後知悉
    自用小貨車車門未關閉，而臆測上訴人乙○○係打開車門竊
    盜，惟證人丁○○、丙○○證述乙○○將手伸入車內竊取財
    物一節，自警詢、偵查、原審及本院上訴審審理均始終證述
    一致，其等應僅係於警詢及偵查中未提及自用小貨車車窗未
    關閉而已，又至乙○○究係坐在機車上手伸進去車內偷，或
    站在地上手伸進去偷，證人丁○○、丙○○之陳述雖略有不
    符，惟此係當時匆忙未完全看清所致，2 人有見到乙○○手
    伸進去車內則一，尚不能以前開細節略有不符而遽謂其等所
    述不實。又證人丁○○於原審審理時證述：「辯護人問：你
    追他的目的？）我覺得他要偷東西，我想問清楚怎麼回事」
    、「（辯護人問：你有無不讓他走之意？）有，我要等警察
    來」等語（見原審卷第106 頁），及證人丙○○於原審審理
    時證述：「（辯護人問：你們追跑步者當時的想法？）我們
    是要抓住他問他有無偷東西，因為東西沒有被拿走，若他承
    認就放他走」等語（見原審卷第107 頁），顯見證人丁○○
    、丙○○確有逮捕上訴人乙○○之意思，則證人丁○○、丙○○於原審審理時證稱並無逮捕乙○○之意思一節，應係其
    等未瞭解「逮捕」之意義所致，且丙○○既稱「要等警察來
    」，即有交給警察處理之意，是尚不能據此為有利上訴人甲○○、乙○○之認定，是辯護人辯稱：證人丁○○、丙○○
    並無逮捕乙○○之意思云云，亦無可採。
  (五)上訴人乙○○係將手伸入車窗內竊取車內手機等情，已據證
    人丁○○、丙○○論述如前。上訴人2 人雖辯稱：被害人2
    人所坐位置與小貨車約有8 公尺，且該小貨車係順向停放在
    騎樓外路邊，其2 人所在位置並不能看見小貨車另端情形，
    被害人所供各情形並非實在云云。證人丁○○於原審雖供稱
    ：伊現在的記憶，是乙○○伸手進入車窗內，伊為何於警詢
    、偵查中供述乙○○有開車門，伊記不清楚了等語（見原審
    卷第99頁）。復供稱：伊坐著吃飯的位置，看不到車門是否
    打開或關著等語（見同上卷第102 頁），似與實情不符。惟
    查證人丙○○於原審證述：我回去檢查車子時，車門被打開
    後未完全卡上等語（見原審卷第107 頁），足見丁○○、丙○○雖於案發時無法看到小貨車另端之情形，然案發後檢查
    車門時始知車門被打開過甚明。足見證人丁○○於警訊、偵
    查中供述乙○○於行竊時有打開車門，應係案發後檢查車門
    後，因車門有被打開後未卡上情形，所留下之記憶，並非謂
    其能從店內看到小貨車另一端之情形，而其於原審供述已記
    不清楚警訊及偵查中為何會陳述乙○○，應是時隔已久，遺
    忘所致，尚難謂其前後供述略有不符，即認乙○○等人並無
    竊取手機之犯行，是上訴人等上開之辯解，均無足取。綜上
    所述，被告等所辯各情，無非卸責之詞，不足採信。本件事
    證明確，被告等犯行，堪以認定。
二、按刑法第329 條之以強盜論，即以強盜罪相當條文處罰之意
    ，並非專以第328 條第1 項之強盜論，故第330 條所謂犯強
    盜罪，不僅指自始犯強盜罪者而言，即依第329 條以強盜論
    者，亦包括之，如此項準強盜有第321 條第1 項各款情形之
    一，自應依第330 條論處（最高法院25年上字第6626號判例
    參照），再所稱犯準強盜而有刑法第321 條第1 項第3 款之
    情形，不論行為人於竊盜之初即持有兇器，或於施強暴脅迫
    行為時始臨時起意持有兇器，二者對人之生命、身體、安全
    構成威脅並無二致，均應依刑法第330 條論處，始符合該條
    加重處罰之立法本旨。又刑法準強盜罪，係以竊盜或搶奪為
    前提，在脫免逮捕之情形，其竊盜或搶奪既遂者，即以強盜
    既遂論，如竊盜或搶奪為未遂，即以強盜未遂論（最高法院
    68年度年台上字第2772號判例可資參照）。又扣案之鐵製大
    鎖1 支，質地堅硬，長20.5公分、寬22公分，業據原審當庭
    勘驗屬實，並有照片1 張附卷可佐（見警卷第13頁），其在
    客觀上足以對人之生命、身體、安全構成威脅，自屬兇器無
    訛。是核被告2 人所為，係犯刑法第330 條第2 項、第1 項
    之加重強盜未遂罪。被告2 人已著手於加重強盜行為之實施
    ，惟未竊得財物，犯罪尚屬未遂，爰依同法第26條前段規定
    ，按既遂犯之刑減輕之。被告2 人就本件犯行，有犯意之聯
    絡及行為之分擔，為共同正犯。又被告甲○○曾因違反肅清
    煙毒條例等案件，經法院判處有徒刑4 年4 月確定，另曾因
    竊盜案件，先後經法院判處有期徒刑1 年、10月確定，合併
    執行，並於92年12月26日執行完畢；被告乙○○曾因違反毒
    品危害防制條例案件，經法院先後判處有期徒刑7 月、3 月
    ，定應執行刑8 月，並於93年5 月8日 執行完畢，有台灣高
    等法院被告全國前案紀錄表在卷可憑，被告2 人於有期徒刑
    執行完畢後，5 年內再犯本件最重本刑為有期徒刑以上之罪
    ，均係累犯，均應依刑法第47條之規定加重其刑，並依法先
    加後減。
三、原審因而適用刑法第28條、第329 條（漏引）、第330 條第
    2 項、第1 項、第26條前段、第47條之規定，並審酌被告2
    人曾有事實欄記載之前科紀錄，素行欠佳、2 人均年輕力壯
    ，竟不思循正當程序賺取所需，而竊取他人財物，並於遭他
    人發現制止之際，以兇器傷害他人，危害被害人財產、身心
    及社會治安甚鉅，惡性非輕，且於犯後卸責飾詞，毫無悔意
    等一切情狀，各量處有期徒刑4 年6 月，並認扣案之機車大
    鎖1 支，雖係被告供本件犯罪所用之物，惟係被告甲○○之
    姊姊所有，業據被告甲○○供明在卷，爰不予宣告沒收，併
    此明，經核原判決認事用法並無不合，量刑亦屬適度。被
    告等上訴意旨，仍執前詞，否認犯罪，指摘原判決不當，為
    無理由，應予駁回。
據上論斷，應依刑事訴訟法第368條，判決如主文。
本案經檢察官彭南雄到庭執行職務。
中　　華　　民　　國　　94　　年　　8 　　月　　4 　　日
                  刑事第三庭    審判長法  官  周賢銳
                                      法  官  黃仁松
                                      法  官  謝宏宗
以上正本證明與原本無異。
如不服本判決應於收受本判決後10日內向本院提出上訴書狀，其
未敘述上訴理由者，並得於提起上訴後10日內向本院補提理由書
狀（均須按他造當事人之人數附繕本）「切勿逕送上級法院」。
中　　華　　民　　國　　94　　年　　8 　　月　　8 　　日
　　　　　　　　　　　　　　　　　　　書記官  賴梅琴
附錄本判決論罪科刑法條：
中華民國刑法第330條第2項、第1項
犯強盜罪而有第321 條第1 項各款情形之一者，處7 年以上有期
徒刑。
前項之未遂犯罰之。
                                                      Q
